【裁判字號】    97,訴,826
【裁判日期】    971022
【裁判案由】    偽造文書等
【裁判全文】
臺灣新竹地方法院刑事判決               97年度訴字第826號
公  訴  人  臺灣新竹地方法院檢察署檢察官
被      告  乙○○
            丙○○
上列被告等2 人因偽造文書等案件，經檢察官提起公訴（97年度
偵字第3308號，97年度毒偵字第917 號、第918 號、第971 號）
，被告等2 人因自白犯罪，合議庭裁定由受命法官改依簡式審判
程序審理，本院判決如下：
    主  文
乙○○犯附表一編號1 至4 所示之罪，主文分別如附表一編號1
至4 主文欄所示；所處有期徒刑部分，應執行有期徒刑陸月，如
易科罰金，以新台幣壹仟元折算壹日，附表二編號1 至6 所示之
物均沒收，附表二編號7 所示之物沒收銷燬。
丙○○犯附表一編號2 、5 所示之罪，主文分別如附表一編號2
、5 主文欄所示；應執行有期徒刑參月，如易科罰金，以新台幣
壹仟元折算壹日，附表二編號1 至6 所示之物均沒收。
    事  實
一、乙○○前於民國95年間因施用第二級毒品案件，經本院以95
    年度1041號判決判處有期徒刑3 月確定，再經本院以96年度
    聲減字第191 號裁定減為有期徒刑1 月15日，於96年7 月16
    日縮刑期滿執行完畢，詎仍不知改過，而於下列時、地為下
    列犯行：
  (一)於97年5 月8 日前幾日之某日，在其位於新竹縣新豐鄉○○
    村○○街146 之1 號住處內，明知姓名年籍不詳綽號「阿明
    」之成年男子所交付甲○○之國民身分證及駕駛執照，係屬
    來路不明之贓物（該證件均係甲○○於97年2 月8 日在新竹
    縣湖口鄉○○村○○街36號失竊之物），竟仍基於收受贓物
    之犯意，在上開住所內自「阿明」處收受之（按：起訴書原
    誤繕上開證件係「阿明」所遺落，業經公訴人當庭更正）。
  (二)嗣乙○○與表妹丙○○竟思冒用甲○○名義申請行動電話，
    藉以免費獲取電信公司所提供通訊服務之不法利益，即於97
    年5 月8 日14時許共同基於行使偽造私文書及意圖為自己不
    法所有之詐欺犯意聯絡，由乙○○騎乘機車附載丙○○，共
    同持甲○○上開證件前往位於新竹縣竹東鎮○○路某處通訊
    行，再推由乙○○進入通訊行內冒用甲○○名義申請行動電
    話，乙○○遂在遠傳電信股份有限公司（下稱遠傳電信公司
    ）及臺灣大哥大股份有限公司（下稱臺灣大哥大電信公司）
    委託該通訊行所提供之行動電話服務申請書上（遠傳電信公
    司申請書為1 式3 聯，分別為「公司聯」、「客戶聯」及「
    經銷商聯」，臺灣大哥大電信公司申請書為1 式2 聯，分別
    為「公司聯」及「客戶聯」，均係採複寫方式），填寫甲○○之基本資料，並接續於遠傳電信公司行動電話服務申請書
    上「申請人姓名欄」及臺灣大哥大電信公司申請書上「申請
    人簽章欄」上偽造「甲○○」之署名各1 枚（連同複寫聯部
    分共5 枚），而接續偽造以甲○○名義申請上開行動電話服
    務之申請書各1 份後，再連同甲○○之身分證件一併交付予
    該通訊行承辦人員，據以申請遠傳電信公司所提供00000000
    00行動電話門號及台灣大哥大電信公司所提供0000000000行
    動電話門號之電信服務，足生損害於甲○○、該通訊行及遠
    傳電信公司、臺灣大哥大電信公司對於客戶申請通訊服務管
    理之正確性，同時使該通訊行經辦人員誤信為甲○○本人所
    為之申請，因而陷於錯誤，即代電信公司交付該等門號SIM
    卡各1 枚予乙○○，乙○○乃留持臺灣大哥大公司00000000
    00門號SIM 卡使用，另丙○○乃分得遠傳電信公司00000000
    00門號SIM 卡使用；嗣於97年5 月11日2 時許，即乙○○與
    丙○○未及使用電信公司所提供上開行動電話通訊服務之不
    法利益前，其等騎乘機車行經新竹縣竹北市○○路與沿河街
    口時，因形跡可疑為警攔查，當場在丙○○隨身攜帶之皮包
    內查獲甲○○國民身分證、駕駛執照各1 枚、上開行動電話
    門號申請書各1 張、及門號0000000000號SIM 卡等物，另於
    乙○○外套口袋中查獲第二級毒品安非他命1 包（毛重0.2
    公克）及門號0000000000號SIM 卡1 枚，始循線查悉上情。
二、乙○○前於88年間因施用第二級毒品案件，經本院以88年度
    毒聲字第91號裁定送觀察、勒戒，認無繼續施用毒品之傾向
    ，而於88年10月13日執行完畢釋放，並由臺灣新竹地方法院
    檢察署檢察官以87年度偵字第7694號、第8352號為不起訴處
    分確定；又於94年間因連續施用第二級毒品案件，經本院以
    94年度毒聲字第465 號裁定送觀察、勒戒，認無繼續施用毒
    品之傾向，而於95年3 月29日執行完畢釋放，並由臺灣新竹
    地方法院檢察署檢察官以95年度毒偵緝字第36號為不起訴處
    分確定，詎仍不知悔悟，仍基於施用第二級毒品安非他命之
    各別犯意，先後於下列時、地施用毒品：
  (一)於97年1 月25日6 時許即為警採尿時往前回溯96小時內之某
    時點，在其位於新竹縣新豐鄉○○村○○街146 之1 號住處
    內，以將安非他命置入玻璃球內燒烤後吸食其霧化氣體之方
    式，施用第二級毒品安非他命1 次，嗣為警於97年1 月25日
    3 時10分許前往另案被告張堂萍位於新竹縣湖口鄉中正村9
    鄰中北勢26號之住處調查毒品案件時，當場查獲另案被告張
    堂萍所有之第一級毒品海洛因1 包、第二級毒品安非他命7
    包、吸食器玻璃頭1 個、分裝工具3 支，經將在場之犯罪嫌
    疑人乙○○逮捕回警局採尿送驗後，結果乃呈第二級毒品安
    非他命代謝物陽性反應，始悉上情。
  (二)另於97年5 月8 日20時許，亦在上開住所，以上開吸食方式
    施用第二級毒品安非他命1 次，嗣為警於犯罪事實一所示之
    時間、地點，當場查獲其持有第二級毒品安非他命1 包（毛
    重0.2 公克），經警採其尿液送驗結果，乃呈第二級毒品安
    非他命代謝物陽性反應，始悉上情。
三、丙○○前於91年間因施用第二級毒品案件，經本院以91年度
    毒聲字第1170號裁定送觀察、勒戒，認無繼續施用毒品之傾
    向，而於92年5 月19日執行完畢釋放，並由臺灣新竹地方法
    院檢察署檢察官以92年度毒偵緝字第41號為不起訴處分確定
    ；詎仍不知悔改，竟基於施用第二級毒品安非他命之犯意，
    於97年5 月8 日20時許在上開被告乙○○之住處內，以上開
    吸食方式施用第二級毒品安非他命1 次，嗣為警於犯罪事實
    一所示之時間、地點，當場查獲乙○○持有第二級毒品安非
    他命1 包（毛重0.2 公克），而將在場之犯罪嫌疑人劉恩惠
    逮捕回警局，經採集尿液送驗結果，乃呈第二級毒品安非他
    命代謝物陽性反應，始悉上情。
四、案經新竹縣政府警察局竹北分局、新竹市警察局第二分局報
    請臺灣新竹地方法院檢察署檢察官偵查後起訴。
    理  由
一、本件被告乙○○、丙○○等2 人所犯為死刑、無期徒刑或最
    輕本刑為3 年以上有期徒刑以外之罪，其等於準備程序中就
    被訴事實為有罪之陳述，本院告知簡式審判程序之旨，並聽
    取公訴人之意見後，依刑事訴訟法第273 條之1 第1 項規定
    ，裁定改依簡式審判程序審理，合先敘明。
二、上開犯罪事實，業據被告等2 人於本院準備程序及審理中均
    坦承不諱，且查：
  (一)犯罪事實一(一)、(二)之犯行，核與證人即被害人甲○○之丈夫
    蔡政通於警詢中之指述大致相符，此外，有贓物認領保管單
    、SIM 卡2 枚、台灣大哥大電信公司、遠傳電信公司行動電
    話服務申請書各1 張、現場相片3 幀、扣押物品目錄表2 份
    在卷可稽。
  (二)犯罪事實二(一)、(二)之部分，被告乙○○2 次為警查獲時採集
    之尿液（編號為B-021 、北97179） ，經分別送請台灣尖端
    先進生技醫藥股份有限公司及詮昕科技股份有限公司以氣相
    層析質譜儀法檢驗後，均呈第二級毒品安非他命代謝物陽性
    反應等情，有該2 家公司97年2 月14日及97年5 月26日之濫
    用藥物尿液檢驗報告各1 份、新竹市警察局辦理煙毒、麻醉
    藥品案尿液送驗受檢人真實姓名代號對照表暨送驗登記簿、
    竹北分局毒品犯罪嫌疑人尿液採驗作業管制紀錄各1 份附卷
    可稽。
  (三)犯罪事實三之部分，被告丙○○為警查獲時採集之尿液（編
    號為北97178） ，經送請詮昕科技股份有限公司以氣相層析
    質譜儀法檢驗後，確呈第二及毒品安非他命代謝物陽性反應
    等情，有該公司97年5 月26日濫用藥物尿液檢驗報告1 份、
    竹北分局毒品犯罪嫌疑人尿液採驗作業管制紀錄各1 份附卷
    可稽。
  (四)綜上，被告等2 人之自白乃與事實相符，堪信為真實。又被
    告等2 人有如事實欄所載之觀察勒戒紀錄，分別有其等臺灣
    高等法院被告前案紀錄表各1 份在卷可稽，被告乙○○、丙○○分別於95年3 月29日、92年5 月19日觀察勒戒執行完畢
    ，其等所犯施用毒品犯行部分，均係於上開觀察勒戒執行完
    畢後5 年內所犯，併同上開其他犯行，均應依法論科。
三、論罪科刑：
  (一)按行動電話SIM 卡，具有通訊使用之價值，電信公司亦常舉
    行特殊門號之公開標售，且在一定條件下具有可轉讓性，具
    有一定之財產價值。依電信公司一般定型化契約之約定，雖
    行動電話門號SIM 卡之所有權屬於公司本身，然仍得因私下
    出售、轉讓行為而造成事實上所有權之移轉，故應得以刑法
    中詐欺取財罪之「物」論之。又文書上姓名之記載，如僅在
    作為識別當事人之用，自非署押，如係本人簽名之意思，則
    為署押，茍未經授權擅自為他人簽名，即係偽造署押之行為
    ，此有最高法院48年臺上字第343 號、70年臺上字第2480號
    判例足資參照，本件遠傳電信公司行動電話服務申請書上僅
    有「申請人姓名欄」乙處供申請人簽名，此觀諸該申請書自
    明，則該簽名除作為識別當事人用途外，亦有表彰簽名者欲
    申請行動電話服務之意，應為署押；另觀諸臺灣大哥大公司
    行動電話服務申請書上除有「申請人姓名欄」外，另亦有「
    申請人簽章欄」，顯見「申請人姓名欄」僅係作為辨別當事
    人而已，並無表彰一定文書之涵義，應不屬於署押性質，僅
    「申請人簽章欄」之簽名方為署押。
  (二)故核被告乙○○於犯罪事實一(一)所為，係犯刑法第349 條第
    1 項之收受贓物罪。被告乙○○、丙○○等2 人於犯罪事實
    一(二)所為，則均係犯刑法第216 條、第210 條之行使偽造私
    文書罪，第339 條第1 項之詐欺取財罪，第339 條第2 項、
    第3 項之詐欺得利未遂罪（起訴書犯罪事實欄業已載明被告
    等2 人詐欺取財罪之犯行，然所犯法條欄並未記載，顯係漏
    載，應逕由本院補充更正，而非審判範圍擴張，併此敘明）
    ；被告等2 人就犯罪事實一(二)之犯行，有犯意聯絡及行為分
    擔，應成立共同正犯；被告等2 人共同偽造「甲○○」署押
    之行為，為其等共同偽造行動電話通訊服務申請書私文書之
    部分行為，其等偽造行動電話服務申請書私文書之行為，則
    為行使該私文書行為之低度行為，均為行使私文書罪所吸收
    ，均不另論罪；被告等2 人以1 個冒用他人名義申請行動電
    話服務之行為，同時觸犯上開行使偽造私文書罪、詐欺取財
    罪、詐欺得利未遂罪等3 罪，係以一行為觸犯數罪名，屬想
    像競合犯，應從情節較重之行使偽造私文書罪處斷。被告1
    次行使偽造私文書之行為同時侵害遠傳電信公司、臺灣大哥
    大電信公司、甲○○、上開通訊行等多數被害法益，亦係想
    像競合犯，僅從一重之行使偽造私文書罪處斷。
  (三)另核被告乙○○於犯罪事實二中所為2 次施用毒品安非他命
    犯行，被告丙○○於犯罪事實三中所為1 次施用毒品安非他
    命犯行，均係犯毒品危害防制條例第10條第2 項之施用第二
    級毒品罪；其等持有第二級毒品安非他命後進而施用，持有
    之低度行為均為施用之高度行為所吸收，均不另論罪；被告
    乙○○上開2 次施用毒品犯行，犯意各別，行為互異，應分
    論併罰。
  (四)又被告乙○○前有犯罪事實欄所載之前科，於96年7 月16日
    縮刑期滿執行完畢，有臺灣高等法院被告前案紀錄表在卷可
    稽，其於上開徒刑執行完畢後5 年內，再故意犯上開4 罪，
    均為累犯，均應依刑法第47條第1 項加重其刑。
  (五)爰審酌被告乙○○、丙○○等2 人正值青壯，非無謀生能力
    ，本應自食其力，奮發有為，被告乙○○竟仍任意收受他人
    失竊之身分證件，且僅因貪圖一己之私利，與被告丙○○共
    同持向電信公司辦理門號，欲藉此詐取電信公司所提供行動
    電話通訊服務之不法利益，又其等前因施用毒品案件，經法
    院裁定觀察、勒戒或判處罪刑後，竟仍再度施用足以導致精
    神障礙及生命危險之成癮性毒品，顯無真切之戒毒決心，本
    不宜寬恕，惟念其等於本院審理中均坦承犯罪，態度良好，
    且所申辦之門號未經使用即為警查獲，所生危害尚非鉅大，
    施用毒品所生危害係以自戕健康為主，另被告乙○○尚有1
    名5 歲幼女賴其扶養，被告丙○○另罹患第一型糖尿病，刻
    正治療中，均有其等戶籍謄本、診斷證明書在卷可稽等一切
    情狀，分別量處如主文所示之刑，並均諭知易科罰金之折算
    標準，再為被告乙○○所受宣告有期徒刑部分及被告丙○○
    分別定其應執行刑，並均諭知易科罰金之折算標準。
  (六)扣案之「遠傳行動電話/ 第三代行動電話服務申請書」（客
    戶聯）、「臺灣大哥大行動通信網路業務服務申請書」（客
    戶聯）各1 紙（各含「甲○○」之署押1 枚），業經交由被
    告等2 人所有，且為被告等2 人犯罪所生之物，應宣告沒收
    ；又「遠傳行動電話/ 第三代行動電話服務申請書」（公司
    聯、經銷商聯）、「臺灣大哥大行動通信網路業務服務申請
    書」（公司聯），非被告所有，然其上所偽造「甲○○」之
    署押共3 枚，均係偽造之署押，不問屬於被告與否，應依刑
    法第219 條之規定宣告沒收；又上開行動電話SIM 卡共2 枚
    ，業經電信公司移轉所有權予被告等2 人，為被告等2 人犯
    罪所得之財物，亦應宣告沒收；另扣案之第二級毒品安非他
    命1 包（重量如主文所示，其上之包裝袋客觀上殘留有些微
    毒品，依鑑定實務難與毒品析離，應視同毒品併予沒收），
    係毒品違禁物，且係被告乙○○所有，而於上開2 次施用第
    二級毒品犯行中所用之物，應依毒品危害防制條例第18條第
    1 項前段規定宣告沒收銷燬。
據上論斷，應依刑事訴訟法第273 條之1 第1 項、第299 條第1
項前段，毒品危害防制條例第10條第2 項、第18條第1 項前段，
刑法第11條、第28條、第216 條、第210 條、第339 條第1 項、
第339 條第2 項、第3 項、第55條、第47條第1 項、第51條第5
款、第6 款、第219 條、第38條第1 項第3 款，判決如主文。
中    華    民    國    97    年    10    月    22    日
                  刑事第二庭    法  官  蔡川富
以上正本證明與原本無異。
如不服本判決應於收受本判決後10日內向本院提出上訴書狀，上
訴書狀應敘述具體理由。上訴書狀未敘述上訴理由者，應於上訴
期間屆滿後20日內補提理由書狀於本院 (均須按他造當事人之人
數附繕本 )「切勿逕送上級法院」。
中    華    民    國    97    年    10    月    22    日
                                書記官  陳秀子
附錄本案論罪科刑法條：
刑法第349條：
收受贓物者，處三年以下有期徒刑、拘役或五百元以下罰金。
搬運、寄藏、故買贓物或為牙保者，處五年以下有期徒刑、拘役
或科或併科一千元以下罰金。
因贓物變得之財物，以贓物論。                  \
刑法第210 條：
偽造、變造私文書，足以生損害於公眾或他人者，處五年以下有
期徒刑。
刑法第216 條：
行使第二百十條至第二百十五條之文書者，依偽造、變造文書或
登載不實事項或使登載不實事項之規定處斷。
刑法第339 條：
意圖為自己或第三人不法之所有，以詐術使人將本人或第三人之
物交付者，處五年以下有期徒刑、拘役或科或併科一千元以下罰
金。
以前項方法得財產上不法之利益或使第三人得之者，亦同。
前二項之未遂犯罰之。
毒品危害防制條例第10條
施用第1 級毒品者，處6 月以上5 年以下有期徒刑。
施用第2 級毒品者，處3年以下有期徒刑
附表一：
┌───┬─────────┬──────────────────┐
│ 編號 │    犯罪事實      │       主      文                   │
├───┼─────────┼──────────────────┤
│      │                  │ 乙○○犯收受贓物罪，累犯，處拘役貳 │
│  1   │ 犯罪事實一(一)     │ 拾日，如易科罰金，以新台幣壹仟元折 │
│      │                  │ 算壹日。                           │
├───┼─────────┼──────────────────┤
│      │                  │ 乙○○共同犯行使偽造私文書罪，累犯 │
│  2   │ 犯罪事實一(二)     │ ，處有期徒刑參月，如易科罰金，以新 │
│      │                  │ 台幣壹仟元折算壹日；附表二編號1 至 │
│      │                  │ 編號6 所示之物均沒收。             │
│      │                  │ 丙○○共同犯行使偽造私文書罪，處有 │
│      │                  │ 期徒刑貳月，如易科罰金，以新台幣壹 │
│      │                  │ 仟元折算壹日；附表二編號1 至編號6  │
│      │                  │ 所示之物均沒收。                   │
├───┼─────────┼──────────────────┤
│      │                  │ 乙○○施用第二級毒品，累犯，處有期 │
│  3   │ 犯罪事實二(一)     │ 徒刑參月，如易科罰金，以新台幣壹仟 │
│      │                  │ 元折算壹日；附表二編號7 所示之物沒 │
│      │                  │ 收銷燬。                           │
├───┼─────────┼──────────────────┤
│      │                  │ 乙○○施用第二級毒品，累犯，處有期 │
│  4   │ 犯罪事實二(二)     │ 徒刑參月，如易科罰金，以新台幣壹仟 │
│      │                  │ 元折算壹日。附表二編號7 之物沒收銷 │
│      │                  │ 燬。                               │
├───┼─────────┼──────────────────┤
│      │                  │ 丙○○施用第二級毒品，處有期徒刑貳 │
│  5   │ 犯罪事實三       │ 月，如易科罰金，以新台幣壹仟元折算 │
│      │                  │ 壹日。                             │
└───┴─────────┴──────────────────┘
附表二
┌───┬──────────────┬─────────────┐
│ 編號 │    應 沒 收 之 物          │   沒收法條               │
├───┼──────────────┼─────────────┤
│  1   │遠傳行動電話／第三代行動電話│   刑法第38條第1項第3款   │
│      │服務申請書（客戶聯）壹紙（含│                          │
│      │「甲○○」之署押1 枚）      │                          │
├───┼──────────────┼─────────────┤
│      │遠傳行動電話／第三代行動電話│                          │
│  2   │服務申請書（公司聯、經銷商聯│   刑法第219條            │
│      │）上之「甲○○」署押共貳枚  │                          │
├───┼──────────────┼─────────────┤
│  3   │台灣大哥大行動通信網路業務服│   刑法第38條第1項第3款   │
│      │務申請書（客戶聯）壹紙（含「│                          │
│      │甲○○」之署押1 枚）        │                          │
├───┼──────────────┼─────────────┤
│      │台灣大哥大行動通信網路業務服│                          │
│  4   │務申請書（公司聯）上之「林盈│   刑法第219條            │
│      │志」署押壹枚                │                          │
├───┼──────────────┼─────────────┤
│      │遠傳行動電話SIM卡壹枚（門號 │   刑法第38條第1項第3款   │                  │
│  5   │號碼：0000000000）          │                          │
│      │                            │                          │
├───┼──────────────┼─────────────┤
│      │台灣大哥大行動電話SIM卡壹枚 │   刑法第38條第1項第3款   │
│  6   │（門號號碼：0000000000）    │                          │
├───┼──────────────┼─────────────┤
│  7   │第二級毒品安非他命壹包（毛重│   毒品危害防制條例第18條 │
│      │零點貳公克）                │   第1 項前段             │
└───┴──────────────┴─────────────┘


司法院資訊處製作；財團法人民間司法改革基金會備份。
